【裁判字號】    99,訴,773
【裁判日期】    991130
【裁判案由】    違反毒品危害防制條例等
【裁判全文】
臺灣嘉義地方法院刑事判決               99年度訴字第773號
公  訴  人  臺灣嘉義地方法院檢察署檢察官
被      告  高松庭
上列被告因違反毒品危害防制條例等案件，經檢察官提起公訴（
99年度毒偵字第1376號），被告就被訴事實為有罪之陳述，經本
院合議庭裁定由法官一人獨任進行簡式審判程序，判決如下：
    主  文
高松庭施用第一級毒品，累犯，處有期徒刑壹年；又意圖為自己
不法之所有，而搶奪他人之動產，累犯，處有期徒刑壹年。應執
行有期徒刑壹年拾月。
    犯罪事實及證據名稱
一、犯罪事實：
    高松庭前因施用毒品案件，於民國91年11月9 日經臺灣雲林
    地方法院以91年度毒聲字第942 號裁定送觀察、勒戒，認無
    繼續施用毒品之傾向，於91年12月5 日執行完畢釋放，並經
    臺灣雲林地方法院檢察署檢察官於同年月6 日，以91年度毒
    偵字第1114號、第1150號為不起訴處分確定。又因搶奪、竊
    盜案件，於92年6 月16日、92年6 月30日分別經本院及臺灣
    雲林地方法院以91年度訴字第578 號、92年度易字第168 號
    判決判處有期徒刑3 年2 月、10月確定，於92年1 月28日入
    監執行，95年6 月14日假釋，嗣因毒品案件，於96年9 月10
    日經臺灣臺中地方法院以96年度訴字第2618號判決分別判處
    有期徒刑9 月、4 月，並定應執行有期徒刑1 年確定，再因
    違反商業會計法及毒品案件，於98年1 月12日、98年2 月23
    日，經臺灣板橋地方法院及臺灣雲林地方法院，分別以97年
    度訴字第4579號、98年度訴字第53號判決判處有期徒刑2 月
    15日、9 月確定，其假釋乃遭撤銷，接續執行殘刑及其後所
    處刑期，於99年4 月26日縮刑期滿執行完畢。復為下列行為
    ：
(一)、高松庭基於施用第一級毒品海洛因及第二級毒品甲基安非他
    命之犯意，於99年7 月28日晚間8 時許，在其雲林縣斗南鎮
    新南里南勢172 號住處內，以將海洛因及甲基安非他命放入
    針筒注射血管之方式，同時施用海洛因及甲基安非他命1 次
    。
(二)、另行基於意圖為自己不法所有之犯意，於99年7 月29日下午
    6時40分許，騎乘車牌號碼HNU-366號重型機車，行經嘉義市
    ○區○○路275之1號前，趁陳美惠不及防備之際，徒手自後
    方取走陳美惠放置於身旁的皮包（內有現金新臺幣─下同─
    1,000元、身份證、汽機車駕照、銀行信用卡4張、提款卡3
    張、K金戒指1只、白金項鍊1條、手機2支、PDA 傳訊機1臺
    等物），陳美惠發覺有異欲伸手阻擋，竟遭拉扯跌倒而受有
    右腳膝蓋擦傷之傷害（傷害部分未據告訴），高松庭得手後
    ，據為己有，旋即騎乘上開機車揚長而去。
    嗣於99年7 月29日晚間10時許，為警通知到案接受調查，經
    其同意採集尿液送請鑑驗，結果呈嗎啡及甲基安非他命陽性
    反應，而悉上情。
二、程序部分：
    本件被告高松庭所犯為死刑、無期徒刑、最輕本刑為3 年以
    上有期徒刑以外之罪，被告於準備程序中均就被訴事實為有
    罪之陳述，經法官告知簡式審判程序之旨，並聽取公訴人、
    被告之意見後，合議庭認為適宜，依刑事訴訟法第273 條之
    1 第1 項規定，裁定進行簡式審判程序。又刑事訴訟法第15
    9 條第1 項規定：被告以外之人於審判外之言詞或書面陳述
    ，除法律有規定者外，不得作為證據。惟同條第2 項例外規
    定：法院以簡式審判程序，不適用之。故本件不適用傳聞排
    除法則有關限制證據能力之相關規定。並得依同法第310 條
    之2 之準用同法第454 條之規定製作略式判決書，僅需記載
    犯罪事實、證據名稱及應適用之法條，並得以簡略方式為之
    。
三、上揭犯罪事實，業據被害人陳美惠於警詢、偵查中證述明確
    ，並有嘉義市政府警察局第二分局偵辦毒品案件採集尿液送
    驗姓名對照表、臺灣檢驗科技股份有限公司濫用藥物檢驗報
    告、被害報告單、扣押物品目錄表、贓物認領保管單、被害
    人受傷照片、監視錄影照片、贓物及作案交通工具等照片、
    本院99年10月11日辦理刑事案件電話紀錄查詢表及被告於警
    詢、本院審理時之自白可稽，被告之自白核與上開積極證據
    相吻合，應屬信實可採。本件事證明確，被告犯行，洵堪認
    定。
四、按92年7 月9 日新修正之毒品危害防制條例刪除2 犯及3 犯
    之規定，一改修法前繁雜之處遇程序，僅將施用毒品者簡化
    區分為初犯、再犯，並認施用毒品者係屬病患性犯人，以觀
    察、勒戒戒除其身癮，並以強制戒治去除其心癮。經觀察、
    勒戒或強制戒治執行完畢釋放後，若係5 年後再犯該條例第
    10條施用毒品罪者，與同條例第20條第1 項、第2 項關於「
    初犯」之處理方式相同，檢察官應先聲請法院裁定令被告入
    勒戒處所觀察、勒戒，並視有無繼續施用毒品傾向，決定應
    予釋放、為不起訴之處分，或應聲請法院裁定令入勒戒處所
    強制戒治；若係5 年內「再犯」同條例第10條施用毒品罪者
    ，依同條例第23條第2 項規定，檢察官則應依法追訴。觀諸
    該條例第20條第3 項之修正理由：「觀察、勒戒或強制戒治
    5 年後再犯者，顯見前所實施之觀察、勒戒或強制戒治已足
    以遮斷其施用毒品之癮，為期自新及協助其戒除毒癮，對此
    5 年後再犯者，爰明定仍適用初犯之規定，先經觀察、勒戒
    、強制戒治之程序。」及同條例第23條第2 項之修正理由：
    「為配合簡化施用毒品犯之刑事處遇程序，並鑑於經觀察、
    勒戒或強制戒治執行完畢釋放後5 年內再犯者，其再犯率甚
    高，原據以實施之觀察、勒戒及強制戒治既已無法收其實效
    ，自應施以刑事處遇。」，顯然如施用毒品者係前經觀察、
    勒戒或強制戒治等治療程序執行完畢5 年後，始再施用毒品
    之「初犯」，因前所執行之觀察、勒戒或強制戒治已足收戒
    除毒癮之效，自應重新執行觀察、勒戒或強制戒治等治療程
    序，並於治療程序執行完畢後，由檢察官為不起訴處分，毋
    庸對之追訴處罰；反之，在「再犯」之情形，因其先前所為
    治療程序顯未能收戒斷毒癮之效，且考量施用毒品者之再犯
    率偏高，乃簡化其刑事處遇程序，而逕予追訴處罰，不再施
    以治療程序。參酌上開立法理由，修正毒品危害防制條例就
    施用毒品者，祇於「初犯」及「5 年後再犯」二種情形，有
    其追訴條件之限制，即須於初犯經觀察、勒戒或強制戒治釋
    放後，5 年內均無施用毒品之行為，始能認其前所實施之觀
    察、勒戒或強制戒治已足遮斷毒癮，而得於5 年後再犯時，
    再予適用初犯之規定，重行觀察、勒戒等程序。倘5 年內已
    經再犯，被依法追訴處罰，縱其第3 次（或第3 次以上）施
    用毒品之時間在初犯釋放5 年以後，即與「5 年後再犯」之
    情形有別，且因已於「5 年內再犯」，顯見其再犯率甚高，
    原實施觀察、勒戒或強制戒治，已無法收其實效，而無5 年
    戒斷期之存在，自無再經觀察、勒戒及強制戒治之必要，應
    由檢察官逕行起訴，始符新法修正之本旨。是被告曾於91年
    間，因施用毒品案件，經臺灣雲林地方法院於91年11月9 日
    以91年度毒聲字第942 號裁定送觀察、勒戒後，認無繼續施
    用傾向，經臺灣雲林地方法院檢察署檢察官於91年12月6 日
    以91年度毒偵字第1114、1150號為不起訴處分確定；又於96
    年間，因施用第一、二級毒品案件，經臺灣臺中地方法院於
    96年9 月10日以96年度訴字第218 號判決分別判處有期徒刑
    9 月、4 月，應執行有期徒刑1 年確定。復於98年間，因施
    用第一級毒品案件，經臺灣雲林地方法院以98年度訴字第53
    號判決判處有期徒刑9 月確定等情，有臺灣高等法院被告前
    案紀錄表1 份附卷可考，被告於上開觀察、勒戒執行完畢後
    ，既曾於5 年內即96年間、98年間，再犯毒品危害防制條例
    第10條之罪，則本次被告所另犯毒品危害防制條例第10條第
    1 項及第2 項之罪，自非屬毒品危害防制條例第20條第3 項
    所定「再犯」之情形，而應依法追訴，附此敘明。
五、論罪科刑之理由：
(一)、核被告所為，係犯毒品危害防制條例第10條第1 項施用第一
    級毒品罪及同條第2 項施用第二級毒品罪，與刑法第325 條
    第1 項搶奪罪。被告於施用海洛因及甲基安非他命前，持有
    海洛因及甲基安非他命之低度行為，均為施用海洛因及甲基
    安非他命之高度行為所吸收，不另論罪。又被告以一施用毒
    品行為，同時施用海洛因及甲基安非他命，係一行為觸犯數
    罪名，為想像競合犯，應依刑法第55條規定從一重之施用第
    一級毒品罪論處。被告所犯施用第一級毒品罪及搶奪罪二罪
    間，犯意各別，行為互殊，應予分論併罰。起訴事實雖漏未
    敘及被告搶奪被害人陳美惠財物部分，包括被害人陳美惠所
    有放置於皮包內之PDA 傳訊機1 臺之犯行，然該部分事實與
    已起訴搶奪之事實有實質上一罪關係，自為起訴效力所及，
    是基於審判不可分原則，本院應併予審究，附此敘明。
(二)、被告前因搶奪、竊盜等案件，於92年6 月16日、92年6 月30
    日分別經本院及臺灣雲林地方法院以91年度訴字第578 號、
    92年度易字第168 號判決判處有期徒刑3 年2 月、10月確定
    ，於92年1 月28日入監執行，95年6 月14日假釋，嗣因毒品
    案件，於96年9 月10日經臺灣臺中地方法院以96年度訴字第
    2618號判決分別判處有期徒刑9 月、4 月，並定應執行有期
    徒刑1 年確定，再因違反商業會計法及毒品案件，於98年1
    月12日、98年2 月23日，經臺灣板橋地方法院及臺灣雲林地
    方法院，分別以97年度訴字第4579號、98年度訴字第53號判
    決判處有期徒刑2 月15日、9 月確定，其假釋乃遭撤銷，接
    續執行殘刑及其後所處刑期，於99年4 月26日縮刑期滿執行
    完畢，有臺灣高等法院被告前案紀錄表在卷可參，被告於有
    期徒刑執行完畢後，5 年以內再故意犯本件有期徒刑以上之
    罪，為累犯，均應依刑法第47條第1 項規定，各加重其刑。
(三)、本院審酌被告前有強盜、竊盜、搶奪、毒品、違反商業會計
    法等前科，素行不良，已因施用毒品，前後經觀察、勒戒及
    判處徒刑，仍不知戒除，又於上開時、地同時施用第一、二
    級毒品海洛因，殊值非議。正值青壯之年，一再強盜、搶奪
    、竊盜他人財物，經判處徒刑入監服刑，仍不知悔悟，又犯
    本件搶奪犯行，造成被害人陳美惠身體之傷害，及心理之恐
    懼，殊不可取，惟施用毒品僅係自戕行為，所搶得財物多已
    返還被害人陳美惠，犯後亦能坦承全部犯行，態度尚稱良好
    ，為高中畢業，教育程度不低，已婚，育有二名子女等一切
    情狀，分別量處如主文所示之刑，並定其應執行之刑。
六、應適用之法律：
(一)、刑事訴訟法第273 條之1 第1 項、第299 條第1 項前段、第
    310 條之2 、第454 條。
(二)、毒品危害防制條例第10條第1 項、第2 項，刑法第11條前段
    、第325條第1項、第55條、第47條第1項、第51條第5款。
本案經檢察官曹合一到庭執行職務。
中    華    民    國    99    年    11    月    30    日
                  刑事第三庭  法  官  李 秋 瑩
以上正本證明與原本無異。
如不服本判決應於收受判決後10日內向本院提出上訴書狀，並應
敘述具體理由；其未敘述上訴理由者，應於上訴期間屆滿後20日
內向本院補提理由書（均須按他造當事人之人數附繕本）「切勿
逕送上級法院」。
中    華    民    國    99    年    11    月    30    日
                              書記官  楊 國 色
附錄本案論罪科刑法條全文：
毒品危害防制條例第10條
施用第一級毒品者，處 6 月以上 5 年以下有期徒刑。
施用第二級毒品者，處 3 年以下有期徒刑。
中華民國刑法第325條
（普通搶奪罪）
意圖為自己或第三人不法之所有，而搶奪他人之動產者，處 6
月以上 5 年以下有期徒刑。
因而致人於死者，處無期徒刑或 7 年以上有期徒刑，致重傷者
，處 3 年以上 10 年以下有期徒刑。
第 1 項之未遂犯罰之。

司法院資訊處製作；財團法人民間司法改革基金會備份。
